臺灣高等法院臺中分院刑事判決　　　 100年度上訴字第2015號
上　訴　人
即　被　告　林昌鴻
選任辯護人　徐正安律師
上列上訴人即被告因違反槍砲彈藥刀械管制條例案件，不服臺灣
苗栗地方法院100年度訴字第269號，中華民國100年8月23日第一
審判決（起訴案號：臺灣苗栗地方法院檢察署99年度偵字第3821
號），提起上訴，本院判決如下：
    主  文
原判決撤銷。
林昌鴻犯非法持有子彈罪，累犯，處有期徒刑伍月，併科罰金新
臺幣貳萬元，有期徒刑如易科罰金，罰金如易服勞役，均以新臺
幣壹仟元折算壹日。扣案之制式霰彈壹顆沒收。
    事實及理由
一、犯罪事實：
    林昌鴻於民國95年間因違反槍砲彈藥刀械管制條例案件，經
    法院判處有期徒刑1年2月，嗣獲裁定減刑為有期徒刑7月確
    定，於96年8月29日縮刑期滿執行完畢。林昌鴻明知未經許
    可，不得持有具殺傷力之子彈；詎其於99年7月16日18時30
    分許經警查獲前不詳時間起，即未經許可持有具殺傷力之制
    式霰彈2顆（口徑為12GAUGE），並藏置於其位在苗栗縣頭份
    鎮○○路445巷50弄12號住處之狗屋內。嗣於99年7月16日18
    時30分許，經警在上址屋內執行搜索，而扣得上開具有殺傷
    力之制式霰彈2顆（口徑為12GAUGE）與非屬於槍砲、彈藥主
    要組成零件之金屬彈匣1個及子彈半成品22顆（包括彈頭2顆
    及彈殼20顆）、不具殺傷力之非制式子彈3顆等物，始查悉
    上情。
二、證據能力之說明：
  (一)按被告以外之人於審判外之言詞或書面陳述，除法律有規定
    者外，不得作為證據，刑事訴訟法第159條第1項固定有明文
    ，然鑑定之經過及其結果，應命鑑定人以言詞或書面報告，
    同法第206條第1項亦規定甚明，是鑑定人以「書面」為鑑定
    報告提出於法院，依刑事訴訟法第159條第1項立法理由及同
    法第206條第1項規定，即具有證據能力。又檢察官對於偵查
    中之案件，認為須實施鑑定者，固應就具體個案，選任鑑定
    人或囑託鑑定機關（團體）為之，但對於司法警察機關調查
    中之案件，或有量大或急迫之情形，為因應實務之現實需求
    ，如檢察官針對該類案件之性質（例如對於查扣之槍砲、彈
    藥必須檢驗有無殺傷力），認為當然有鑑定之必要者，經參
    考法務部92年9月1日法檢字第0920035083號函，基於檢察一
    體原則，得由該管檢察長對於轄區內之案件，以事前概括選
    任鑑定人或囑託鑑定機關之方式，俾便轄區內之司法警察官
    、司法警察對於調查中之此類案件，得即時送請事前已選任
    之鑑定人或囑託之鑑定機關實施鑑定，該鑑定人或鑑定機關
    亦應視同受承辦檢察官所選任或囑託而執行鑑定業務，其等
    出具之書面鑑定報告應屬刑事訴訟法第206條所定之傳聞例
    外，當具有證據能力。是本案由內政部警政署刑事警察局所
    製作之99年9月29日刑鑑字第0990130436號鑑定書，既係經
    由查獲之苗栗縣警察局頭份分局依先前轄區檢察署檢察長事
    前概括選任之鑑定機關，即刑事警察局實施鑑定，該鑑定機
    關所出具之鑑定書，自具有證據能力。
  (二)卷附之搜索現場及扣押物等相關照片，為攝錄實物形貌而形
    成之圖像，乃以科學、機械之方式，對於當時狀況所為忠實
    且正確之記錄，並非人類意思表達之言詞或書面陳述，不含
    供述要素，且係為保全拍攝當時該物品或現象所呈現之情景
    ，於證據方法而言，具有與該物件或現象相同之效用，屬於
    物證之一種，當不在刑事訴訟法第159條第1項規定「被告以
    外之人於審判外之言詞或書面陳述」之範圍內，自無傳聞法
    則之適用。又本案卷附相片共7張均非實施刑事訴訟程序之
    公務員因違背法定程序而取得，且與本案待證事實具有自然
    之關連性，亦有證據能力。
三、認定犯罪事實所憑之證據、理由及對於被告辯解的判斷：
    訊據上訴人即被告林昌鴻（下稱被告）固不否認警方於99年
    7月16日18時30分許執行搜索並查扣之上開扣押物等均係於
    其住處之狗屋內查獲，亦不否認為其所持有，然仍否認犯行
    辯稱：本案查獲之子彈等物均已生鏽，係伊前案未被搜索到
    而遺留下來的，伊當時亂丟忘了置放何處，以為丟掉了云云
    。經查：
  (一)內政部警政署刑事警察局99年9月29日刑鑑字第0990130436
    號鑑定書：證明1.扣案之子彈5顆鑑定結果：其中2顆為口徑
    12GAUGE制式霰彈，子彈均具鏽蝕情形，經採樣1顆試射，可
    擊發，認具殺傷力；另1顆係非制式子彈，由金屬彈殼組合
    直徑9.0MM金屬彈頭而成，經試射，無法擊發，認不具殺傷
    力；另2顆係非制式子彈，由金屬彈殼組合直徑8.0±0.5MM
    金屬彈頭而成，經採樣1顆試射，無法擊發，認不具殺傷力
    。2.扣案之改造子彈半成品20顆鑑定結果：認分係非制式金
    屬彈殼及非制式金屬彈頭。3.扣案之彈匣1個鑑定結果：認
    係金屬彈匣（見99年偵字第3821號卷第41～42頁）。而內政
    部警政署刑事警察局100年3月16日刑鑑字第1000035397號函
    ：證明被告未依排定之時間即100年3月15日14時許，前往刑
    事警察局接受測謊之事實（見前述偵查卷第65頁，爭點問題
    為被告是否知道本件扣案子彈等物之來源等）。
  (二)臺灣苗栗地方法院檢察署95年度偵字第1970號起訴書、臺灣
    苗栗地方法院95年度訴字第406號判決書及本案執行搜索之
    照片及扣押物照片共7張：證明被告於前案係將槍彈藏放在
    上址住處後方倉庫內之廢棄電動玩具機臺之夾板內；而本案
    違禁物係藏置在上址住處之木質狗屋內側上方橫木上，其位
    置顯然不同，且本案查扣之物包括彈藥半成品，數量較前案
    經警搜索查扣之物為多等事實（見前述偵查卷第31～34頁、
    第43～45頁、第51～53頁）。
  (三)本案警方於99年7月16日於被告住所執行搜索，並查扣上開
    具有殺傷力之制式霰彈2顆（口徑為12GAUGE），此為被告所
    不爭執；再被告於偵訊中亦自承扣案之子彈為其所有（見前
    述偵查卷第36頁），足徵被告確實於警方執行搜索前不明時
    間起即持有具有殺傷力之制式霰彈2顆（口徑為12GAUGE）等
    物。又被告前於95年間已因違反槍砲彈藥刀械管制條例相關
    案件，而經判處有期徒刑以上之刑，此有前開刑事判決附卷
    可參，則被告顯然明知未經許可之情形下，不得無故持有子
    彈，竟仍持有本案扣案具有殺傷力之制式霰彈2顆（口徑為
    12GAUGE），其主觀上顯有犯意甚明，況槍彈屬於違禁物，
    一旦遭人發現或為警查獲，即涉重罪，是持有槍彈之行為人
    自無將槍彈隨意丟棄、到處置放，而任其遭查獲、發現之風
    險升高之理，反應仔細藏匿、收放始為合理，故被告上揭所
    辯其於前案經友人寄藏槍彈後，即隨便丟置並不知道還有本
    案子彈云云，即不足憑信。至被告雖曾於95年間因同類案件
    經判決有期徒刑以上之刑，縱使被告所述真實即本案扣案之
    子彈與被告前案（即臺灣苗栗地方法院95年訴字第406號判
    決）所寄藏之可發射子彈具有殺傷力之改造手槍來源一致，
    然於前案遭查獲時，被告既未於前案員警執行搜索時主動配
    合交出本案扣押之子彈，益徵被告乃係於前案被查獲後另起
    意持有，則被告上揭所辯即難憑採。
  (四)另按槍砲、彈藥主要組成零件種類，由中央主管機關公告之
    ，槍砲彈藥刀械管制條例第4條第3項定有明文，內政部並於
    86年11月24日以台內警字第8670683號公告槍砲彈藥之主
    要組成零件。而本案另扣得之金屬彈匣1個及金屬彈殼、彈
    頭各20顆、不具殺傷力之非制式子彈3顆，經本院送請內政
    部警政署鑑定結果：認「1.子彈毋須認定是否為公告之彈藥
    主要組成零件。2.子彈之彈殼及彈頭，未列入公告之彈藥主
    要組成零件。3.金屬彈匣，審認非屬公告之槍砲主要組成零
    件。」此有內政部100年11月29日內授警字第1000872631號
    函可稽（本院卷第50頁），是被告辯稱扣案之金屬彈匣、子
    彈半成品之金屬彈殼及彈頭等物，均非屬槍砲、彈藥主要組
    成零件等語，即可採信，被告此部分之持有行為，自與非法
    持有槍砲、彈藥主要組成零件之構成要件不該當而不成立犯
    罪，併予敘明。
  (五)綜上所述，被告前開否認持有子彈犯行之辯解顯屬事後卸責
    之詞，不足採信，本案事證已臻明確，被告未經許可持有具
    殺傷力之制式子彈犯行，可以認定，應予依法論科。
四、撤銷改判的理由：
  (一)撤銷原判決的理由：
    本件被告持有為警查扣之金屬彈匣、子彈半成品之金屬彈殼
    及彈頭部分，依內政部前開公告，並未列舉子彈之主要組成
    零件種類（其所公告之炸彈、爆裂物依第4條第1項第2款之
    規定應不包括子彈，係有意省略，以免刑度失衡），至扣案
    之金屬彈匣則非屬公告之槍砲主要組成零件，是被告持有金
    屬彈匣、子彈半成品之金屬彈殼及彈頭部分，應不構成犯罪
    ，原審遽認被告持有之上開金屬彈匣、子彈半成品之金屬彈
    殼及彈頭，係屬槍枝、彈藥之主要組成零件而就此部分併為
    論罪科刑，尚有不當，被告據以指摘原判決不當，為有理由
    ，自應由本院將原判決予以撤銷改判。
  (二)自為判決的論罪科刑理由：
  (1)按未經許可持有子彈，其持有之繼續，為行為之繼續，亦即
    一經持有，罪已成立，但其完結須繼續至持有行為終了時為
    止。其間法律縱有變更，然其行為既繼續實施至新法施行以
    後，即與犯罪後法律有變更之情形不同，不生新舊法比較適
    用之問題。本件被告未經許可而無故持有具有殺傷力之子彈
    ，其一經持有，犯罪即屬成立，但其完結須繼續至持有行為
    終了時為止，故被告前、後之持有行為不容予以割裂；是於
    法律有修正變更之際，因繼續犯屬實質上之一罪，法律上須
    綜合前後犯罪行為而為單一評價，自應依最後行為所應適用
    之新法處斷，再無新舊法比較適用之問題。本案被告係至99
    年7月16日經警方執行搜索勤務查扣時，始終止其持有子彈
    之行為，故被告最後持有行為之時點既為99年7月16日，則
    本案即無新舊法比較適用問題。核被告未經許可而持有具殺
    傷力之制式霰彈2顆（口徑12GAUGE）之行為，係犯槍砲彈藥
    刀械管制條例第12條第4項之非法持有子彈罪。
  (2)公訴意旨雖另指被告持有金屬彈匣、子彈半成品之金屬彈殼
    及彈頭，係同時觸犯槍砲彈藥刀械管制條例第13條第4項之
    非法持有槍枝之主要零件罪等語，然本案被告所持有之金屬
    彈匣、子彈半成品之金屬彈殼及彈頭等物，經內政部警政署
    審認結果，均非屬槍砲、彈藥之主要組成零件，業如前述，
    是被告持有扣案之金屬彈匣及子彈半成品之金屬彈殼、彈頭
    部分，應不構成犯罪，惟因檢察官認為此部分與被告前開已
    成罪之非法持有子彈犯行間為想像競合之一罪關係，爰不就
    被告此部分被訴之事實另為無罪之諭知。
  (3)被告前於95年間因違反槍砲彈藥刀械管制條例案件，經法院
    判處有期徒刑1年2月，嗣獲裁定減刑為有期徒刑7月確定，
    於96年8月29日縮刑期滿執行完畢等情，此有臺灣高等法院
    被告前案紀錄表1份在卷可參，被告於刑之執行完畢後5年內
    故意再犯本案有期徒刑以上之罪，為累犯，應依刑法第47條
    第1項之規定加重其刑。
  (4)爰審酌被告前有違反槍砲彈藥刀械管制條例、妨害自由等前
    科，素行非佳，且近年來我國非法槍枝、子彈氾濫，嚴重危
    害國人生命、身體及財產之安全，被告竟無視禁令，持有扣
    案具殺傷力之制式霰彈之行為，足以對社會之治安及他人之
    生命、財產安全造成危險，本應依法重懲；然念其持有扣案
    具殺傷力之霰彈期間並未持該物品另犯他罪，對社會所生危
    害非重，復參酌其生活狀況、犯罪之動機、手段、智識程度
    為高中畢業等一切情狀，量處如主文第二項所示之刑，徒刑
    及罰金部分並各諭知易科罰金、易服勞役之折算標準。
  (5)扣案之口徑為12GAUGE之制式霰彈2顆（已採樣1顆試射，餘1
    顆），經鑑定結果認具有殺傷力，已如前述；則上揭霰彈原
    均屬違禁物，而應依刑法第38條第1項第1款之規定宣告沒收
    ，惟上揭霰彈其中1顆經採樣試射擊發後，已喪失原有子彈
    之結構及效能，已不具殺傷力，爰不予宣告沒收，故僅就鑑
    定後所餘之制式霰彈1顆，依刑法第38條第1項第1款之規定
    ，宣告沒收。另扣案之金屬彈匣1個既非槍枝之主要組成零
    件，而改造子彈半成品20顆、非制式子彈3顆，經鑑定結果
    均認不具殺傷力且無法擊發，又非彈藥之主要組成零件，即
    非屬違禁物，爰均無從宣告沒收，附此敘明。
五、適用的法律：
  (一)刑事訴訟法第369條第1項前段、第364條、第299條第1項前
    段。
  (二)槍砲彈藥刀械管制條例第12條第4項。
  (三)刑法第11條前段、第47條第1項、第41條第1項前段、第42條
    第3項前段、第38條第1項第1款。
本案經檢察官徐錫祥到庭執行職務。
中    華    民    國   100    年    12    月    28    日
            刑事第二庭    審判長法  官  邱  顯  祥
                                法  官  姚  勳  昌
                                法  官  張  國  忠
以上正本證明與原本無異。
如不服本判決應於收受送達後10日內向本院提出上訴書狀，其未
敘述上訴之理由者，並得於提起上訴後10日內向本院補提理由書
（均須按他造當事人之人數附繕本）「切勿逕送上級法院」。

                                書記官  卓  佳  儀
中    華    民    國   100    年    12    月    28    日